臺灣臺南地方法院民事裁定
111年度全字第25號
聲  請  人  張蔡須  
代  理  人  李瑞仁律師
相  對  人  張彥寧  

上列當事人間請求返還借款事件，聲請人聲請假扣押，本院裁定
如下：
    主  文
聲請駁回。
聲請程序費用新臺幣壹仟元由聲請人負擔。
    理  由
一、本件聲請意旨略以：兩造是母女關係，相對人前於民國98年
    間向聲請人借款新臺幣（下同）200萬元，此有相對人蓋手
    印時的照片、蓋有手印的文字為證。聲請人之子張志行亦以
    LINE要求相對人支付扶養聲請人之費用，但相對人說自己車
    禍後沒辦法工作、沒錢可以給；伊不是不扶養，伊真的沒有
    錢等語。調解時也強調自己無資力。可見相對人不返還前開
    借款、也不負擔一部份的扶養費，有將財產隱匿，致日後不
    能強制執行或甚難執行之虞。況200萬元非小數目，依一般
    社會通念，債務人顯有可能移轉名下財產等語。並請求：聲
    請人對於相對人之財產於200萬元之範圍內，得為假扣押。
二、按債權人就金錢請求或得易為金錢請求之請求，欲保全強制
    執行者，得聲請假扣押；假扣押，非有日後不能強制執行或
    甚難執行之虞者，不得為之；應在外國為強制執行者，視為
    有日後甚難執行之虞；請求及假扣押之原因，應釋明之；前
    項釋明如有不足，而債權人陳明願供擔保或法院認為適當者
    ，法院得定相當之擔保，命供擔保後為假扣押，民事訴訟法
    第522條第1項、第523條第1項、第2項、第526條第1項、第2
    項分別定有明文。次按，債權人聲請假扣押，應就其請求及
    假扣押之原因，盡釋明之責，兩者缺一不可，必待釋明有所
    不足，始得以供擔保補釋明之欠缺，准許假扣押之聲請，此
    觀民事訴訟法第526條第1項、第2項規定自明。又所謂假扣
    押之原因，係指債務人有日後不能強制執行或甚難執行之虞
    而言，如債務人浪費財產、增加負擔或就財產為不利之處分
    ，將達於無資力之狀態，或移住遠地、逃匿無蹤或隱匿財產
    等情形屬之（最高法院109年度台抗字第1166號裁定意旨參
    照）。至債務人經債權人催告後拒絕給付，僅屬債務不履行
    之狀態，如非就債務人之職業、資產、信用等狀況綜合判斷
    ，其現存之既有財產已瀕臨成為無資力或與債權人之債權相
    差懸殊，或財務顯有異常而難以清償債務之情形，不能遽謂
    其有日後不能強制執行或甚難執行之虞，而認債權人對於假
    扣押之原因已為釋明（最高法院108年度台抗字第87號裁定
    足參）。再按，釋明者，乃謂當事人提出能即時調查之證據
    ，使法院就其主張之事實，得生薄弱之心證，信其大概如此
    而言（最高法院103年度臺抗字第540號裁定可參）；當事人
    之主張或陳述，並非使法院得心證之證據方法，自非釋明（
    最高法院72年度臺上字第1018號裁定足參）。
三、經查，聲請人就其主張假扣押所欲保全強制執行之請求，係
    提出聲證1（名為：「張彥寧給法院證詞」之文件）、2相對
    人蓋手印時之照片、3相對人與聲請人之子張志行之LINE對
    話截圖為據，然觀之上開聲證1，其內容均為打字，所述內
    容主要針對訴外人所為，雖有簡單記載相對人借款200萬元
    ，但並未記載是否尚未清償，自不足以釋明聲請人是否有此
    請求權存在。再查，聲請人就其聲請假扣押之原因，僅空言
    主張相對人拒不給付部分扶養費、不願意處理欠款，有隱匿
    財產之虞、200萬元非小數目，一般通念顯有脫產之可能云
    云，並未提出任何證據釋明。且稽之聲證3LINE對話，其中
    相對人業已明確表示：「我車禍後，沒辦法工作，所以沒有
    錢可以給。你很好，你用逼我簽的文件來告我，這是事實嗎
    ？明明是贈與，你硬要說是借款的，你早就預謀要害我！」
    等語，故聲請人前開主張，係為聲請人片面之主張或陳述，
    而非釋明，亦不足使本院就聲請人主張之前揭事實，得生薄
    弱之心證，信其大概如此，自亦無從據以推論聲請人有日後
    不能強制執行或甚難執行之虞等情。此外，聲請人復未能提
    出其他證據釋明相對人有浪費財產、增加負擔或就財產為不
    利之處分，將達於無資力之狀態、或移住遠地、逃匿無蹤或
    隱匿財產等情，而有日後不能強制執行或甚難執行之虞或應
    在外國為強制執行之假扣押原因存在，自亦難認聲請人就本
    件假扣押之原因，已為釋明。從而，聲請人就其聲請假扣押
    所欲保全強制執行之請求及假扣押之原因均未予釋明，不符
    假扣押之法定要件，縱令聲請人陳明願供擔保以補釋明之不
    足，仍與假扣押之要件不符，無從准許。
四、依民事訴訟法第95條、第78條，裁定如主文。
中　　華　　民　　國　　111 　年　　5 　　月　　12　　日
                  民事第五庭  法　官　吳金芳
以上正本係照原本作成。　　　　　　　　　
如不服本裁定應於送達後10日內向本院提出抗告狀（並應同時繳
納抗告裁定費新臺幣1,000元）。
中　　華　　民　　國　　111 　年　　5 　　月　　12　　日
                              書記官  李崇文